【裁判字號】    88,易,1484
【裁判日期】    890131
【裁判案由】    詐欺
【裁判全文】
台灣彰化地方法院刑事判決                        八十八年度易字第一四八四號
    公  訴  人  臺灣彰化地方法院檢察署檢察官
    被      告  己○○
    被      告  丁○○即楊明.
    右  一  人
    選任辯護人  趙惠如律師
右列被告等因詐欺案件，經檢察官提起公訴（八十八年度偵字第九四九三號），本院
判決如左：
    主      文
己○○共同行使偽造私文書，足以生損害於他人，處有期徒刑陸月，緩刑貳年。
丁○○（即楊明春）共同行使偽造私文書，足以生損害於他人，處有期徒刑陸月。
    事      實
一、己○○、丁○○（即楊明春）夫妻二人，因於民國（下同）八十七年八月間所經
    營之貨運行發生行車傷亡事故，需償付高額賠償金，致財力週轉陷於困窘，遂決
    意於八十八年二月間由丁○○（即楊明春）以己○○為會首之名義，向甲○○、
    乙○○、戊○○、庚○○、丙○○等人召集互助會，約定每月會款新台幣（下同
    ）三萬元，含會首共計二十三會（起訴書誤載為二十二會），期間自八十八年二
    月二十五日起至八十九年十二月二十五日止，採內標之方式，於每月二十五日至
    會首己○○位於彰化縣花壇鄉○○村○○路七十九巷十五號住處投標暨開標，詎
    己○○、丁○○（即楊明春）二人於八十八年八月二十五日第六會（起訴書誤載
    為第八會）開標時，因需款孔急，遂基於共同意圖為自己不法所有之犯意連絡，
    假冒未到場標會之會員丙○○名義，偽造標金六千元之標單一紙，持以參加競標
    行使，得標後並使活會會員甲○○、乙○○、戊○○、庚○○、丙○○等人陷於
    錯誤，致戊○○、庚○○因而各交付會款二萬四千元予丁○○（即楊明春），而
    甲○○、乙○○、丙○○等人則因他會員查悉冒標情事後告知遂拒絕給付，使己○○、丁○○（即楊明春）未能對甲○○、乙○○、丙○○取得該次會款得逞，
    然此舉均足以生損害於丙○○及其他活會會員。
二、案經甲○○、乙○○、戊○○、庚○○、丙○○訴請台灣彰化地方法院檢察署檢
    察官偵查起訴。
    理      由
一、右揭事實，業據被告丁○○（即楊明春）坦承不諱，並經告訴人甲○○、乙○○
    、戊○○、庚○○、丙○○等人迭於偵、審中指訴綦詳，復有互助會單影本附卷
    可稽，事證明確，被告丁○○（即楊明春）之犯行洵堪認定。另被告己○○雖矢
    口否認有何利用會員丙○○名義冒標互助會之犯行，辯稱互助會均由其妻即被告
    丁○○（即楊明春）召集、處理，其並不知情云云。然查，該互助會之召集除以
    被告己○○名義為之外，係由於被告己○○與其妻丁○○（即楊明春）共同經營
    之貨運行經濟發生週轉困窘，在告訴人甲○○、乙○○、戊○○、庚○○、丙○○等人同意以互助會方式幫忙情形下而成立，被告己○○自無法諉稱不知；且被
    告二人係屬夫妻，而其妻丁○○（即楊明春）於偵訊時亦稱：「我先生知道冒標
    ，我有跟他商量，他沒有拒絕」等語（見偵訊筆錄第二十五頁），是被告己○○
    縱於八十八年八月二十五日開標時未在場，惟事先既經被告丁○○（即楊明春）
    告知欲冒標互助會之事且未拒絕，顯見其與丁○○（即楊明春）間已有不法所有
    之犯意連絡存在，蓋其妻丁○○（即楊明春）實無誣攀必要，故其不知之辯，純
    屬卸責諉過之詞，不足採信。至被告丁○○（即楊明春）嗣於本院審理中改稱被
    告己○○係事後方悉冒標乙節，應屬迴護之詞，自無法採為有利於被告己○○之
    認定，綜合上述，事證已臻明確，被告己○○犯行亦堪認定。
二、查被告己○○、丁○○（即楊明春）二人共同假冒丙○○名義標會，填寫標會單
    金額，依習慣係表示標取會款，此標會單，依刑法第二百二十條第一項規定以文
    書論，被告等偽造該項標會單並持以行使，自足生損害於丙○○，所為均係犯刑
    法第二百十六條、第二百十條之行使偽造私文書罪，偽造之低度行為復為行使之
    高度行為所吸收，不另論罪；而被告等一行使偽造私文書之行為，向各活會會員
    詐取財物，雖部分未得逞，惟係犯數刑法第三百三十九條第一項、第三項之詐欺
    罪名，為想像競合犯，應依刑法第五十五條規定從一重詐欺既遂罪處斷；而前開
    行使偽造私文書罪與詐欺二罪間具有方法結果之牽連關係，應從一重之行使偽造
    私文書罪處斷。被告二人間具有犯意之連絡及行為分擔，均為共同正犯。又公訴
    人就被告二人所犯之行使偽造私文書及詐欺未遂部分，於起訴法條雖未論及，惟
    起訴事實已為記載，且二者具有牽連犯及想像競合犯等裁判上一罪關係，本院自
    得一併審理，附此敘明。爰審酌被告等犯罪之動機、目的、手段、對被害人所生
    之危害、已將該次收取之會款返還被害人戊○○、庚○○及事後仍未償還被害人
    繳納會款之損失等情，分別量處如主文所示之刑。惟查被告己○○未曾受有期徒
    刑以上刑之宣告，有臺灣彰化地方法院檢察署刑案資料查註紀錄表足稽，且對於
    該次冒標互助會係處於被動情形，可徵一時短於思慮觸犯刑章，經此次罪行宣告
    之教訓後，已足促其警惕，應無再犯之虞，本院認其宣告之刑以暫不執行為適當
    ，爰併宣告緩刑二年，以勵自新。另被告犯罪所用之標單一紙，未據扣案，且時
    隔已遠，顯已丟棄均告滅失，自毋庸沒收。從而，被告於該標單上偽造丙○○之
    署押一枚，亦毋須宣告沒收，併此敘明。
據上論斷，應依刑事訴訟法第二百九十九條第一項前段，刑法第二十八條、第二百十
六條、第二百十條、第三百三十九條第一項、第三項、第五十五條、第七十四條第一
款，罰金罰鍰提高標準條例第一條前段，判決如主文。
本案經檢察官陳德芳到庭執行職務。
中      華      民      國      八十九      年    一    月    三十一    日
                                        臺灣彰化地方法院刑事第三庭
                                            法      官  林  玉  珮
右正本證明與原本無異。
如不服本判決，應於判決送達後十日內向本院提出上訴狀( 須附繕本 )。
告訴人或被害人對於判決如有不服具備理由請求檢察官上訴者，其上訴期間之計算係
以檢察官收受判決正本之日期為準。
                                            法院書記官  楊  年  雄
中      華      民      國      八十九    年      二    月      三      日
刑法第二百十六條
行使第二百十條至第二百十五條之文書者，依偽造、變造文書或登載不實事項或使登
載不實事項之規定處斷。
刑法第二百十條
偽造、變造私文書，足以生損害於公眾或他人者，處五年以下有期徒刑。
刑法第三百三十九條
意圖為自己或第三人不法之所有，以詐術使人將本人或第三人之物交付者，處五年以
下有期徒刑、拘役或科或併科一千元以下罰金。
以前項方法得財產上不法之利益或使第三人得之者亦同。
前二項之未遂犯罰之。


司法院資訊處製作；財團法人民間司法改革基金會備份。
